臺灣高等法院高雄分院刑事判決　　　　99年度上訴字第1901號
上　訴　人
即　被　告　鄭玲
上列上訴人因毒品危害防制條例案件，不服臺灣高雄地方法院99
年度審訴字第3000號中華民國99年10月14日第一審判決（起訴案
號：臺灣高雄地方法院檢察署99年度毒偵緝字第137 號），提起
上訴，本院判決如下：
     主  文
上訴駁回。
     事  實
一、鄭玲前因煙毒等案件，經臺灣嘉義地方法院判處應執行有
    期徒刑3 年3 月、3 年6 月確定，經接續執行，於民國85年
    3 月14日縮短刑期假釋出監付保護管束，於假釋期間，因施
    用毒品案件，經臺灣高雄地方法院裁定送觀察、勒戒後，因
    認無繼續施用毒品之傾向，於87年9 月24日執行完畢釋放出
    所，並經臺灣高雄地方法院檢察署檢察官以87年度偵字第21
    128 號為不起訴處分確定；於前開觀察、勒戒執行完畢釋放
    後5 年內，又因施用毒品案件，經同院以88年度易字第1776
    號判處有期徒刑4 月確定，並與前開經撤銷假釋之殘刑4 年
    3 月又14日接續執行，執行完畢於93年11月24日縮刑期滿。
    詎其仍未戒除毒癮，復基於同時施用第一級毒品海洛因及第
    二級毒品甲基安非他命之犯意，於97年5 月19日19時許，在
    高雄縣鳳山市○○路○ 段42之2 號住處，以將海洛因及甲基
    安非他命摻在鋁箔紙上混合燒烤方式，同時施用第一級毒品
    海洛因及第二級毒品甲基安非他命1 次。嗣為警於97年5 月
    22日11時25分許持搜索票至高雄市旗津區復興二巷8 號執行
    搜索而查獲，並經其同意採集尿液送驗後，檢驗結果呈可待
    因、嗎啡及甲基安非他命陽性反應。
二、案經高雄縣警察局鳳山分局報告臺灣高雄地方法院檢察署偵
    查起訴。
    理  由
甲、程序方面
一、本件被告鄭玲所犯為死刑、無期徒刑、最輕本刑為3 年以
    上有期徒刑以外之罪，其於準備程序中就被訴事實為有罪之
    陳述，經本院告知簡式審判程序之旨，並聽取當事人意見後
    ，合議庭認宜進行簡式審判程序，依刑事訴訟法第273 條之
    1 第1 項規定，裁定本件進行簡式審判程序，合先敘明。
二、被告因本案施用毒品之犯行，固曾經臺灣高雄地方法院於97
    年8 月26日以99年度審毒聲字第1065號裁定送觀察勒戒，並
    於99年4 月16日至99年7 月6 日在臺灣高雄看守所附設勒戒
    處所執行觀察勒戒處分，嗣因有繼續施用傾向，經檢察官聲
    請強制戒治，惟經臺灣高雄地方法院於99年7 月12日以99年
    度毒聲字第82號裁定駁回在案，此有上開案卷及臺灣高等法
    院被告前案紀錄表在卷可查，是以被告僅因本案曾經法院裁
    定施以觀察勒戒之保安處分，並非受有任何實體之確定判決
    ，尚與刑事訴訟法第302 條第1 款規定曾經判決確定應受免
    訴判決之規定未合，本案自無一事不再理法則之適用，先予
    敘明。
乙、實體方面
一、訊據被告鄭玲對於上開施用第一級、第二級毒品之犯行，
    均坦承不諱，而被告為警採取之尿液，亦呈嗎啡及甲基安非
    他命陽性反應，此有高雄縣政府警察局鳳山分局偵辦毒品案
    件嫌犯代號與真實姓名對照表（代號：186 ）、台灣檢驗科
    技股份有限公司97年6 月4 日濫用藥物尿液檢驗報告在卷可
    查，足認被告自白與事實相符，堪以採信。
二、被告曾於87年間因施用毒品案件，經臺灣高雄地方院以87年
    度毒聲字第2355號裁定送觀察、勒戒後，因認無繼續施用毒
    品之傾向，於87年9 月24日執行完畢釋放，並經檢察官以87
    年度偵字第21128 號為不起訴處分確定，嗣於前揭觀察、勒
    戒執行完畢釋放後5 年內即88年間再犯施用毒品案件，為同
    院以88年度毒聲字第604 、970 號裁定送觀察、勒戒後，因
    認有繼續施用毒品傾向，復由同院以88年度毒聲字第1615號
    裁定強制戒治，同案並經檢察官提起公訴，為同院以88年度
    易字第1776號判處有期徒刑4 月確定，強制戒治部分則於89
    年2 月25日執行完畢等情，有臺灣高等法院被告前案紀錄表
    、本院索引卡記錄表各1 份在卷可查，足認被告於初犯經觀
    察、勒戒執行完畢釋放後，5 年內曾再施用毒品犯行犯並經
    依法追訴處罰。按毒品危害防制條例第20條、第23條於93年
    1 月9 日修正施行後，將施用毒品之刑事處遇程序，區分為
    「初犯」及「五年內再犯」、「五年後再犯」3 種，其立法
    理由謂：「初犯」經觀察、勒戒或強制戒治執行完畢釋放後
    ，「五年內再犯」者，因其再犯率甚高，原實施之觀察、勒
    戒及強制戒治既已無法收其實效，爰依法追訴或裁定交付審
    理。至於經觀察、勒戒或強制戒治執行完畢釋放後，「五年
    後再犯」者，前所實施之觀察、勒戒或強制戒治已足以遮斷
    其施用毒品之毒癮，為期自新及協助其斷除毒癮，仍適用「
    初犯」規定，先經觀察、勒戒或強制戒治之程序。從而依修
    正後之規定，僅限於「初犯」及「五年後再犯」二種情形，
    始應先經觀察、勒戒或強制戒治程序。倘被告於5 年內已再
    犯，經依法追訴處罰，縱其第3 次再度施用毒品之時間，在
    初犯經觀察、勒戒或強制戒治執行完畢釋放5 年以後，已不
    合於「五年後再犯」之規定，且因已於「五年內再犯」，顯
    見其再犯率甚高，原實施觀察、勒戒或強制戒治，已無法收
    其實效，即應依該條例第10條處罰，此有最高法院95年第7
    次刑事庭決議要旨可參。從而，被告於前開初犯經觀察、勒
    戒及強制戒治處分執行完畢釋放後「五年內再犯」施用毒品
    罪，並經依法追訴處罰完畢，而本件被告再度施用毒品犯行
    ，已不合於「五年後再犯」之規定，揆諸前揭說明，即應依
    毒品危害防制條例第10條施用毒品罪，論罪科刑。
三、核被告所為，係犯毒品危害防制條例第10條第1 項、第2 項
    之施用第一、二級毒品罪。其持有第一級毒品海洛因、第二
    級毒品甲基安非他命之低度行為，分別為施用之高度行為吸
    收，均不另論罪。被告以一個施用行為同時觸犯施用第一級
    、第二級毒品罪，為想像競合犯，應從一較重之施用第一級
    毒品罪處斷。被告有如前開犯罪科刑及執行紀錄，此有臺灣
    高等法院被告前案紀錄表1 份在卷可稽，其前受徒刑之執行
    完畢後，5 年以內分別故意再犯本件有期徒刑以上之罪，為
    累犯，應依刑法第47條第1 項之規定，加重其刑。
四、原審認被告罪證明確，因而適用毒品危害防制條例第10條第
    1 項、第2 項，刑法第11條前段、第55條、第47條第1 項規
    定，並審酌被告前經觀察勒戒及刑罰執行後，仍未能徹底戒
    絕毒品，復再犯本件施用毒品罪，顯見其自制力不足，惟念
    所犯施用毒品罪乃屬戕害自身身心健康行為，反社會性之程
    度應屬較低，且其犯後已坦認犯行及同時施用2 種毒品等一
    切情狀，量處有期徒刑10月。其認事用法，核無不合，量刑
    亦屬允當。被告上訴意旨指摘原判決量刑過重，為無理由，
    應予駁回。
據上論斷，應依刑事訴訟法第368 條、第273 條之1 第1 項，判
決如主文。
本案經檢察官陳宗吟到庭執行職務。
中    華    民    國    100   年    1     月    4     日
                  刑事第七庭    審判長法  官  莊飛宗
                                      法  官  謝宏宗
                                      法  官  蔡廣昇
以上正本證明與原本無異。
如不服本判決應於收受本判決後10日內向本院提出上訴書狀，其
未敘述上訴理由者，並得於提起上訴後10日內向本院補提理由書
狀（均須按他造當事人之人數附繕本）「切勿逕送上級法院」。
中    華    民    國    100   年    1     月    4     日
                                      書記官  曾允志
附錄論罪科刑法條
毒品危害防制條例第10條（施用毒品罪）
施用第一級毒品者，處6 月以上5 年以下有期徒刑。
施用第二級毒品者，處3 年以下有期徒刑。